最高法院民事裁定　　　　　　　　　　　　　　　　八十七年度台聲字第五九○號
　　聲　請　人　劉松宜
右聲請人因與新光人壽保險股份有限公司間請求給付保險金事件，對於中華民國八十
七年五月十四日本院裁定（八十七年度台上字第一○八四號），聲請再審，本院裁定
如左：
    主  文
聲請駁回。
聲請訴訟費用由聲請人負擔。
    理  由
本件聲請人對於本院八十七年度台上字第一○八四號確定裁定，以有民事訴訟法第四
百九十六條第一項第一款所定適用法規顯有錯誤之情形，聲請再審，係以：伊於民國
八十三年六月間向相對人新光人壽保險股份有限公司投保平安意外險，不幸於八十四
年十二月十九日晚上九時許，在臺中市○○街三六之四號道路旁，遭不明歹徒持刀砍
斷左前臂，成第三級殘廢，乃訴請相對人為保險給付。臺灣高等法院臺中分院八十六
年度保險上字第七號判決（以下稱前訴訟程序第二審判決）於判決理由中既認定「兇
手既未取其財物，亦不發一語，既非意在錢財，又未傷其他部位，不取其性命（甚至
一個月前亦傷在左手掌背附近），顯係與人結怨，其意在示威警告」等語，又稱「況
已不再作砂石業，尤無買賣時不報復，俟其已不作，不具威脅（生意）時反去報復之
理」等語，其理由已見矛盾，進而謂伊「不能證明其係遭外來突發意外傷害事故，其
主張據以依保險契約，請求給付保險金，自欠依據」等語，而為不利於伊之判斷，亦
有主文與判決理由矛盾之違法。伊於前訴訟程序提起第三審上訴時，已於理由中詳陳
，原確定裁定竟以「難認為已對第二審判決之違背法令有具體之指摘」為由，以其上
訴為不合法，而裁定駁回之。原確定裁定於適用民事訴訟法第四百六十九條第六款，
顯有錯誤等詞，為其論據。
惟查：前訴訟程序第二審判決於判決理由中雖記載：「兇手既未取其財物，亦不發一
語，既非意在錢財，又未傷其他部位，不取其性命（甚至一個月前亦傷在左手掌背附
近），顯係與人結怨，其意在示威警告」等語，又記載：「況已不再作砂石業，尤無
買賣時不報復，俟其已不作，不具威脅（生意）時反去報復之理」等語，惟觀其前後
文，其意應係指聲請人自陳：兇手未取其財物，不發一語等語，又自陳：一個月前，
左手掌背附近亦曾遭人砍傷云云，此次傷害復未傷及其他部位，足認此次事故所以發
生係聲請人與人結怨，兇手意在示威警告，然而聲請人又云：原來從事砂石生意，已
因民眾抗爭及警察取締而停作，並未察覺有結怨之人等語，衡情應無於聲請人不作砂
石生意，對他人生意不具威脅之後，再遭報復之理，參酌聲請人所指事發現場未能尋
獲其斷掌，且於事故發生前，密集投保鉅額保險等情，因而認定聲請人所陳：因遭外
來突發意外而受傷害云云，尚難置信。聲請人擷取該判決片段文字，謂其判決理由矛
盾云云，尚無可取，進而指稱該判決主文與理由矛盾，亦無可採。何況，此等事由乃
前訴訟程序第二審法院取捨證據、認定事實之職權行使，既無顯然違法情事，自不容
當事人任意指摘。聲請人於前訴訟程序提起第三審上訴，執此為上訴理由，原確定裁
定因而認其未對前訴訟程序第二審判決之違背法令為具體指摘，上訴為不合法，而裁
定駁回之，應無適用法規顯有錯誤情事。聲請人依民事訴訟法第四百九十六條第一項
第一款規定，對原確定裁定聲請再審，不能認為有理由。
據上論結，本件聲請應予駁回，並依民事訴訟法第九十五條、第七十八條，裁定如主
文。
中      華      民      國    八十七    年     十一     月      六      日
                              最高法院民事第五庭
                                  審判長法官  吳  啟  賓
                                        法官  洪  根  樹
                                        法官  謝  正  勝
                                        法官  劉  福  來
                                        法官  黃  熙  嫣
      右正本證明與原本無異
                                              書  記  官
中      華      民      國    八十七    年     十一     月    二十五    日
